臺灣板橋地方法院刑事判決　　　　　　 96年度簡上字第675號
上　訴　人　臺灣板橋地方法院檢察署檢察官
被　　　告　甲○○
上列被告因違反著作權法案件，不服本院於民國96年4 月30日以
96年度簡字第2536號所為第一審刑事簡易判決（偵查案號：96年
度偵字第3782號），經本院管轄第二審合議庭審理，判決如下：
    主    文
原判決撤銷。
甲○○以公開演出之方式侵害他人之著作財產權，處拘役伍拾日
，如易科罰金，以新台幣壹仟元折算壹日；減為拘役貳拾伍日，
如易科罰金，以新臺幣壹仟元折算壹日。扣案之電腦伴唱機壹台
、點歌本壹本、點歌遙控器壹台，均沒收之。
    事    實
一、甲○○係址設台北縣蘆洲市○○○路○段58巷18號「集賢小
    吃店」之負責人，明知「老爺車」、「挽仙桃」、「傷心海
    」、「回鄉的我」、「痴情痴情」、「天塊創治人」、「吃
    虧的愛情」、「出外心茫茫」、「到底為啥代」、「南鯤身
    之戀」、「酒女的心聲」、「斷線的吉他」、「給你騙不知
    」、「誰人無心事」、「痴情台西港」、「無人關心我」等
    16首歌曲（下稱「老爺車」等16首歌曲）係社團法人台灣音
    樂著作權協會（下稱著作權協會)享 有音樂著作財產權之音
    樂著作，未經著作權協會之同意或授權，不得擅自公開演出
    。竟意圖營利，未經著作權協會之同意或授權，即自民國95
    年3 月間起，接續在上開店內，利用電腦點歌伴唱機設備，
    供店內不特定客人點唱，擅自公開演出該等音樂著作，向該
    店內現場之不特定顧客傳達該等音樂著作內容，而侵害著作
    權協會之音樂著作財產權。迄於96年1 月9 日19時許，為警
    持搜索票在上開店內查獲，並扣得電腦伴唱機一台、點歌本
    一本及點歌遙控器一台等物品。
二、案經著作權協會訴由臺北縣政府警察局蘆洲分局報告臺灣板
    橋地方法院檢察署檢察官偵查後聲請簡易判決處刑。
    理    由
一、被告甲○○經本院傳喚無正當理由不到庭，惟依其於偵查中
    所述，業已坦承其為「集賢小吃點」之負責人，於前揭時、
    地，擺設載有上述「老爺車」等16首歌曲音樂著作物之伴唱
    機，供不特定顧客消費點唱，為警查獲，並扣得前開物品等
    事實，復據告訴人代理人賴建利指述綦詳，另有上開歌曲管
    理契約書影本1 份、現場點歌畫面照片64張、郵局存證信函
    影本1 份、扣案之點歌本1 本、電腦伴唱機及點歌遙控器各
    1 臺等物品可資佐證。雖被告另辯稱：伊不知道沒有公撥證
    云云。然查，「老爺車」等16首歌曲，確係著作權協會享有
    音樂著作財產權之音樂著作，且於被告行為時，仍在專屬授
    權期間內之事實，有著作權仲介團體許可證明書、法人登記
    證書、社團法人台灣音樂著作權協會個人、團體會員名冊、
    社團法人台灣省音樂著作權協會音樂著作權管理契約書、社
    團法人台灣音樂著作權協會管理著作權財產權目錄、音樂著
    作財產權讓與證明書、內政部著作權登記簿謄本附卷可稽（
    見原審卷第28至58頁），是未經著作權協會之同意或授權，
    被告自不得擅自公開演出前揭16首歌曲。另參以關於著作之
    保護政府時有政策宣導，新聞媒體亦多有智慧財產權保護團
    體協助警方查緝犯罪之相關報導，智慧財權應予保護乃一般
    社會大眾應有之共識，而被告係ＫＴＶ歌曲之點唱經營者，
    尤不得諉為不知，況點歌目錄及其封面反頁均有載明「…欲
    在公開場所播放，或演出應事先與著作財產權人所委託相關
    團體、仲介協會聯繫，經該等協會之同意授權後始得在公開
    場所播放或演出」等詞，此有點歌本乙本附卷可查，是被告
    透過擺放伴唱主機之方式，透過不知情之消費者點唱之方式
    ，確係以公開演出之方式侵害告訴人所有之著作財產權。被
    告前開所辯顯係卸責之詞，不足採信。本件事證明確，被告
    犯行堪以認定。
二、核被告所為，係犯著作權法第92條之擅自以公開演出方法侵
    害他人著作財產權罪。被告利用「集賢小吃店」店內不知情
    之顧客，以點唱之方法公開演出「老爺車」等16首歌曲，向
    現場公眾傳達音樂著作詞曲內容，侵害告訴人音樂著作財產
    權之犯行，為間接正犯。又按刑事法若干犯罪行為態樣，本
    質上原具有反覆、續實行之特徵，立法時既予特別歸類，定
    為犯罪構成要件之行為要素，則行為人在密切接近之一定時
    、地持續實行之複次行為，倘依社會通念，於客觀上認為符
    合一個反覆、延續性之行為觀念者，於刑法評價上，即應僅
    成立一罪，俾免有重複評價、刑度超過罪責與不法內涵之疑
    慮；學理上所稱「集合犯」之職業性、營業性或收集性等具
    有重複特質之犯罪均屬之，例如經營、從事業務、收集、販
    賣、製造、散布等行為概念者是（最高法院95 年 度臺上字
    第1079號判決意旨參照）。查被告在「集賢小吃店」店內擺
    設載有前開非法重製歌曲之電腦伴唱主機供顧客點選演唱，
    核屬營利行為，係在密切接近之一定時間及空間內以相同之
    方式持續、反覆從事，未曾間斷，是其此等以公開演出之方
    式侵害著作財產權之行為，客觀上具有反覆、延續實行之特
    徵，從而，在行為概念上，縱有多次侵害著作財產權之舉措
    ，仍應以集合犯之包括一罪評價之。復審酌刑法第56條之連
    續犯規定已修正刪除，本院認上開行為應僅成立集合犯一罪
    。而集合犯之犯行實施中如法律有變更，其一部觸犯舊法，
    一部涉及新法時，應依最後行為時之新法處斷，並無行為後
    法律變更須比較新舊法適用之問題，是本件被告於95年3 月
    間起擅自以公開演出之方法而侵害他人著作財產權之犯行至
    為警查獲日即96年1 月9 日始終止，自應適用修正後刑法之
    規定，尚無新舊法比較之問題。
三、原審以被告罪證明確，予以論罪科刑，固屬卓見，惟原判決
    就被告在密切接近之一定時間及空間內以相同之方式持續、
    反覆以公開演出之方式侵害著作財產權之行為，認係基於概
    括犯意所為，而以連續犯論，並為新舊法之比較後適用修正
    前刑法之規定，均有未合；另原審判決後，應有依中華民國
    九十六年罪犯減刑條例減刑之情形，亦未及審究。故公訴人
    任原審判決過輕，雖無理由，惟原判決既有上開可議之處，
    仍應撤銷原判決，並審酌被告擅自擺設伴唱機供人點選非法
    演出，損害他人之智慧財產權，破壞我國保護智慧財產權之
    形象，而其犯罪後尚未與告訴人達成和解並賠償損失，態度
    非佳，兼衡其侵害告訴人著作財產權之音樂著作數量、期間
    ，暨其犯罪動機、目的、手段等一切情狀，量處如主文所示
    之刑，並依中華民國九十六年罪犯減刑條例減輕其刑，及諭
    知易科罰金之折算標準。扣案之電腦伴唱主機1 臺、遙控器
    1 臺、點歌本1 本，應屬被告所有供本案犯罪所用之物，均
    應依著作權法第98條前段規定宣告沒收之。
四、被告經合法傳喚，無正當理由未於審判期日到庭，爰不待其
    陳述逕行判決，附此敘明。
據上論斷，應依刑事訴訟法第452 條、第455 條之1 第1 項、第
3 項、第371 條、第369 條第1 項前段、第299 條第1 項前段，
著作權法第92條、第98條前段，刑法第11條前段、刑法第41 條
第1 項前段，中華民國九十六年罪犯減刑條例第2 條第1 項第3
款、第7 條，判決如主文。
本案經檢察官江祐丞到庭執行職務。
中　　華　　民　　國　　96　　年　　10　　月　　17　　日
                  刑事第十一庭  審判長法　官 徐蘭萍
                                      法  官 林淑婷
                                      法  官 邱景芬
以上正本證明與原本無異
如不服本判決應於送達後10日內向本院提出上訴狀
                                書記官　曾千庭
中　　華　　民　　國　　96　　年　　10　　月　　19　　日
附錄本案論罪科刑法條全文：
著作權法第92條
擅自以公開口述、公開播送、公開上映、公開演出、公開傳輸、
公開展示、改作、編輯、出租之方法侵害他人之著作財產權者，
處3年以下有期徒刑、拘役、或科或併科新臺幣75萬元以下罰金
。
